臺灣臺南地方法院刑事判決
110年度金訴字第258號
公  訴  人  臺灣臺南地方檢察署檢察官
被      告  謝岷沂



            宋垣志



            林淑萍



            林紫瑄




上列被告等因詐欺等案件，經檢察官提起公訴（109年度偵字第3
815號、109年度偵字第15556號、110年度少連偵字第83號、110
年度偵字第759號），被告四人於本院行準備程序中就被訴犯罪
事實均為有罪之陳述，本院合議庭裁定附表所示犯行由受命法官
獨任行簡式審判程序，判決如下：
    主  文
巳○○犯如附表所示之罪，共拾壹罪，各處如附表「判決主文、宣
告刑及沒收」欄所示之刑及沒收。應執行有期徒刑參年，沒收部
分併執行之。
丙○○犯如附表編號2至5所示之罪，共肆罪，各處如附表編號2至5
「判決主文、宣告刑及沒收」欄所示之刑及沒收。應執行有期徒
刑壹年捌月，沒收部分併執行之。
戊○○犯如附表編號1所示之罪，處如附表編號1「判決主文、宣告
刑及沒收」欄所示之刑及沒收。
己○○犯如附表編號1所示之罪，處如附表編號1「判決主文、宣告
刑及沒收」欄所示之刑及沒收。
    事實及理由
一、犯罪事實：
  ㈠巳○○、丙○○、己○○、戊○○加入微信帳號暱稱「勠鋼」、「震
    坤」、「隔壁老樊」、「西門吹雪」所屬之詐欺集團，由巳
    ○○則擔任車手頭工作，負責指揮提款、交付提款卡及收取車
    手提領詐欺所得之款項；丙○○、己○○、戊○○、少年廖○苗（9
    2年4月生，另經警移送臺灣臺南地方法院少年法庭審理）、
    劉○達（92年4月生，另經警移送臺灣臺南地方法院少年法庭
    審理）則擔任車手之工作，負責提領詐欺所得之款項。其等
    共同意圖為自己不法之所有，基於三人以上共同詐欺取財及
    洗錢之犯意聯絡，由該詐欺集團成員以附表所示之方式對附
    表所示被害人施以詐術，致附表所示之被害人陷於錯誤，匯
    款至如附表各該由詐欺集團管領之金融帳戶，巳○○再以微信
    指示丙○○、己○○、戊○○、少年廖○苗、少年劉○達，於附表所
    示之提領時間、地點，提領如附表所示之金額，得手後交付
    巳○○，再由巳○○扣除上開車手提領金額2%之報酬及自身1%之
    報酬後，轉交予上手，以此方法製造金流之斷點，致無從追
    查前揭犯罪所得之去向，而掩飾或隱匿該犯罪所得。嗣附表
    所示之被害人發覺受騙並報警處理，經警持檢察官核發之拘
    票，拘提巳○○、丙○○到案，循線查獲。
  ㈡案經丁○○訴請高雄市政府警察局前鎮分局；鐘華堂訴請臺中
    市政府警察局霧峰分局；寅○○、子○○、卯○○、丑○○、癸○○訴
    請臺南市政府警察局佳里分局報請臺灣臺南地方檢察署檢察
    官偵查起訴。
二、前項犯罪事實，有下列事證足資證明：
　㈠被告巳○○、丙○○、戊○○、己○○於偵查及本院審理中所為之自
    白。
　㈡如附表所示被害人於警詢中所為之指述。
　㈢證人即同案少年劉○達、廖○苗於警詢及偵查中所為之證詞。
　㈣卷附兆豐國際商業銀行客戶基本資料查詢結果及交易明細資
    料（庚○○帳戶）、郵局帳戶基本資料及客戶交易歷史清單（
    黃嘉益帳戶）、郵局帳戶基本資料及客戶交易歷史清單（賴
    怡如帳戶）、中國信託商業銀行客戶基本資料及存款交易明
    細（劉○達帳戶）、第一銀行各類存款開戶暨往來業務項目
    申請書、身分證正反面影本、交易明細表（林俊宏帳戶）、
    黃嘉益帳戶郵政存簿儲金簿影本、劉○達中國信託銀行帳戶
    轉出入匯款資料明細、黃嘉益中華郵政帳戶轉出入匯款資料
    明細、庚○○兆豐銀行帳戶轉出入匯款資料明細。
　㈤卷附被害人丁○○匯款之元大銀行國內匯款申請書、辰○○匯款
    之玉山銀行匯款申請書、辛○○之郵局帳戶基本資料及客戶歷
    史交易清單、壬○○之華南商業銀行帳戶客戶基本資料及轉帳
    影像報表、丑○○之國泰世華商業銀行帳戶客戶基本資料及交
    易明細資料、甲○○友人白湘綺之永豐銀行帳戶客戶基本資料
    及轉帳明細、卯○○之臺灣銀行帳戶客戶資本資料及存摺存款
    歷史明細資料、子○○之元大銀行帳戶存摺內頁交易明細、午
    ○○之存摺內頁明細及其玉山銀行帳戶基本資料暨交易明細資
    料、寅○○之中國信託商業銀行帳戶客戶基本資料、存款交易
    明細、癸○○與其員工王梅玲之LINE對話紀錄及癸○○委託王梅
    玲匯款之匯款申請書。
　㈥卷附劉○達、丙○○、廖○苗提領款項之監視器擷取照片、劉○達及廖○苗提款之熱點資料案件詳細列表及提領畫面、劉○達中國信託帳戶提款車手影像、庚○○兆豐銀行帳戶提款車手影像、黃嘉益中華郵政帳戶提款車手影像、庚○○兆豐國際商業銀行帳戶交易明細資料暨檢附之提款影像、劉○達中國信託銀行帳戶財金交易明細及提款影像、黃嘉益郵局帳戶基本資料、客戶交易歷史清單及提款影像、林俊宏第一商業銀行帳戶提款影像。
三、核被告巳○○、丙○○、戊○○、己○○所為，均係犯刑法第339條
    之4第1 項第2款之三人以上共同犯詐欺取財罪及洗錢防制法
    第14條第1項之一般洗錢罪。被告巳○○、丙○○、戊○○、己○○
    就如附表所示加重詐欺、洗錢犯行，與微信帳號暱稱「勠鋼
    」、「震坤」、「隔壁老樊」、「西門吹雪」暨其餘姓名年
    籍不詳詐欺集團成員，以及如附表所示各次提領行為參與者
    有犯意聯絡及行為分擔，為共同正犯。而附表所示參與提領
    款項之被告就附表編號1至4、6、7、9 至11所示犯行，係於
    密切接近之時間在相同或相近之地點提領各該被害人匯入人
    頭帳戶之款項，對各該被害人而言，侵害法益相同，各行為
    之獨立性顯然極為薄弱，依一般社會健全觀念，在時間差距
    上，難以強行分開，在刑法評價上，以視為數個舉動之接續
    施行，合為包括之一行為予以評價，較為合理，是就附表編
    號1至4、6、7、9至12所示各被害人遭詐欺部分，應各論以
    接續犯，為實質上一罪。被告巳○○、丙○○、戊○○、己○○就其
    等各自參與如附表所示犯行，均係一行為同時觸犯刑法第33
    9條之4第1項第2款之三人以上共同詐欺取財罪及洗錢防制法
    第14條第1項之洗錢罪，應各依刑法第55條想像競合之規定
    ，從一重三人以上共同詐欺取財罪處斷。被告巳○○所犯如附
    表所示十一罪、被告丙○○所犯如附表所示四罪，均犯意各別
    ，行為互殊，應分論併罰。
四、被告巳○○就附表編號2、6至11部分，乃成年人與未成年人共
    同犯罪，應各依兒童及少年福利與權益保障法第112條第1項
    前段之規定，加重其刑。
五、審酌詐欺集團橫行社會，對於社會治安造成負面影響甚鉅，
    而詐欺集團對失去警覺心之被害人施以不實之言語，使其等
    在渾沌不明之情形下，將辛苦賺取之積蓄，依詐欺集團成員
    之指示交付，被害人之財產自落入詐欺集團手中後，不僅憤
    恨之心無法平復，又因詐欺集團之分工細膩，難以追查資金
    流向，經常求償無門，損失慘重，處境堪憐；被告巳○○、丙○○、戊○○、己○○正值青壯，不思以正當途徑賺取生活所需，
    為圖一己私利，加入本案詐欺集團，擔被告巳○○擔任收水工
    作，將擔任車手之被告丙○○、戊○○、己○○等人提領之贓款交
    與詐騙集團其他成員，助長詐欺犯罪之猖獗；惟其等係聽命
    於上游詐欺集團成員指揮，遭查獲之風險較幕後操縱者為高
    ，且被告巳○○、丙○○、戊○○、己○○犯後均坦承犯行，態度尚
    稱良好；兼衡被告四人各自之智識程度、家庭、生活狀況，
    以及其等均未與被害人達成和解，賠償各該被害人所受損害
    等一切情狀，分別量處如附表所示之刑。並考量被告巳○○、
    丙○○所犯數罪反應出之人格特性，權衡審酌其二人之責任與
    整體刑法目的及相關刑事政策，在量刑權之法律拘束性原則
    及量刑權之內、外部界限範圍內，定其應執行刑如主文第一
    、二項所示。
六、依被告巳○○、丙○○、戊○○、己○○四人所供，其等擔任車手頭
    、車手之報酬，乃被告巳○○為提領金額之1%、被告丙○○為提
    領金額之2%、被告戊○○及己○○二人合計為提領金額之2%。此
    部分乃被告四人犯罪所得，雖未扣案，仍應依刑法第38條之
    1第1項、第3項之規定宣告沒收，於全部或一部不能沒收或
    不宜執行沒收時，追徵其價額。
七、又本案並非被告四人因加入詐欺集團參與三人以上共同詐欺
    取財犯行首次繫屬於法院之案件，是被告四人所涉違反組織
    犯罪防制條例犯嫌，均非本院審理範圍，併予敘明。　　
八、依刑事訴訟法第273條之1第1項、第299條第1項前段，洗錢
    防制法第14條第1項，刑法第11條前段、第28條、第339條之
    4第1項第2款、第55條、第51條第5款、第38條之1第1項、第
    3項，刑法施行法第1條之1第1項，判決如主文。
九、如不服本判決應於收受本判後20日內向本院提出上訴書狀，
    並應敘述具體理由。其未敘述上訴理由者，應於上訴期間屆
    滿後20日內向本院補提理由書狀（須附繕本）。
本案經檢察官黃榮加提起公訴，檢察官乙○○到庭執行職務。
中　　華　　民　　國　　110 　年　　10　　月　　28　　日
　　　　　　　　　刑事第十四庭  法　官　周紹武
以上正本證明與原本無異
  　　　　　　　　　　　　　　　書記官　謝盈敏
中　　華　　民　　國　　110 　年　　10　　月　　28　　日
附錄本案論罪科刑法條：
中華民國刑法第339條之4
犯第339條詐欺罪而有下列情形之一者，處1年以上7年以下有期
徒刑，得併科1百萬元以下罰金：
一、冒用政府機關或公務員名義犯之。
二、三人以上共同犯之。
三、以廣播電視、電子通訊、網際網路或其他媒體等傳播工具，
    對公眾散布而犯之。
前項之未遂犯罰之。
洗錢防制法第14條第1項：
有第二條各款所列洗錢行為者，處7年以下有期徒刑，併科新臺
幣5百萬元以下罰金。
附表
編號 被害人 詐騙方式 匯款時間、金額（新臺幣）及匯入帳戶 提款時間、地點、金額（新臺幣） 參與者 判決主文、宣告刑及沒收 1  （起訴書附表一編號1、附表二編號1） 寅○○ (提出告訴) 詐騙集團成員自108年5月20日起，陸續撥打寅○○所使用之電話，佯稱係警察，因其個資外洩而涉嫌綁架云云，致寅○○陷於錯誤，而為右揭交付款項之行為。 108年7月4日下午4時09分許，匯款10萬元至林俊宏所有之第一商業銀行帳號0000000 0000號帳戶 於108年7月4日下午16時14分55秒、16分8秒、20分49秒、22分6秒、29分30秒，在臺中市○○區○○路000號全家超商臺中漢翔店自動櫃員機，分別提領2萬元五次，共計10萬元 巳○○ 己○○ 戊○○ 巳○○共同犯三人以上共同詐欺取財罪，處有期徒刑壹年肆月。未扣案犯罪所得新臺幣壹仟元沒收，於全部或一部不能沒收或不宜執行沒收時，追徵其價額。 己○○共同犯三人以上共同詐欺取財罪，處有期徒刑壹年貳月。未扣案犯罪所得新臺幣壹仟元沒收，於全部或一部不能沒收或不宜執行沒收時，追徵其價額。 戊○○共同犯三人以上共同詐欺取財罪，處有期徒刑壹年貳月。未扣案犯罪所得新臺幣壹仟元沒收，於全部或一部不能沒收或不宜執行沒收時，追徵其價額。 2  （起訴書附表一編號2、附表二編號6、10） 子○○ (提出告訴) 詐騙集團成員於108年7月22日上午8時許，撥打子○○所使用之電話，佯稱係伊弟弟，因急需用錢而欲借款云云，致子○○陷於錯誤，而為右揭交付款項之行為。 108年7月26日13時12分許、同年月29日12時50分許、同年月30日13時47分許，匯款60萬元、30萬元、30萬元至少年劉○達所有之中國信託商業銀行帳號00000000 0000號帳戶，並於108年7月27日5時53分、54分許，轉入庚○○所有之兆豐商業銀行帳號000000 00000（起訴書誤載為0000000000 00，以下同）號帳戶10萬元、2萬元；另於108年7月30日15時26分許，轉帳30,020元至黃嘉益所有之帳號00000000 000000號郵局帳戶 於108年7月27日0時42分31秒、43分18秒、44分2秒、44分43秒，在臺中市○區○○路○段000號兆豐銀行中台中分行自動櫃員機，自左列兆豐商業銀行帳戶分別提領3萬元，共四次，計12萬元；於108年7月30日15時35分6秒許，在臺中市○○區○○○路○○號太平郵局自動櫃員機，自左列郵局帳戶提領3萬元 巳○○ 劉○達 巳○○成年人與少年共同犯三人以上共同詐欺取財罪，處有期徒刑壹年陸月。未扣案犯罪所得新臺幣壹仟捌佰元沒收，於全部或一部不能沒收或不宜執行沒收時，追徵其價額。 丙○○共同犯三人以上共同詐欺取財罪，處有期徒刑壹年貳月。未扣案犯罪所得新臺幣陸佰元沒收，於全部或一部不能沒收或不宜執行沒收時，追徵其價額。     於108年7月29日13時46分59秒、47分51秒，在臺中市○區○○路000號全家超商臺中十甲店自動櫃員機，自左列兆豐商業銀行帳戶提領2萬元、1萬元 巳○○ 丙○○  3  （起訴書附表一編號3、附表二編號11） 辰○○  詐騙集團成員於108年7月29日下午2時8分19秒前某時，撥打辰○○所使用之電話，佯稱係伊同學，因急需用錢而欲借款云云，致辰○○陷於錯誤，而為右揭交付款項之行為。 108年7月29日14時8分許，匯款5萬元至庚○○所有之兆豐商業銀行帳號000000000 00號帳戶 於108年7月29日14時18分24秒、19分41秒、21分1秒，在臺中市○○區○○街000號統一超商宥辰門市自動櫃員機，提領2萬元、2萬元、1萬元 巳○○ 丙○○ 巳○○共同犯三人以上共同詐欺取財罪，處有期徒刑壹年參月。未扣案犯罪所得新臺幣伍佰元沒收，於全部或一部不能沒收或不宜執行沒收時，追徵其價額。 丙○○共同犯三人以上共同詐欺取財罪，處有期徒刑壹年貳月。未扣案犯罪所得新臺幣壹仟元沒收，於全部或一部不能沒收或不宜執行沒收時，追徵其價額。 4  （起訴書附表一編號4、附表二編號12） 辛○○  詐騙集團成員於108年7月29日下午2時41分56秒前某時，撥打辛○○所使用之電話，佯稱係伊朋友，因急需用錢而欲借款云云，致辛○○陷於錯誤，而為右揭交付款項之行為。 108年7月29日14時41分許，匯款3萬元至庚○○所有之兆豐商業銀行帳號000000000 00號帳戶 於108年7月29日15時10分13秒、55秒，在臺中市○○區○○路0段000○0號全家超商台中水景店自動櫃員機，提領2萬元、1萬元 巳○○ 丙○○ 巳○○共同犯三人以上共同詐欺取財罪，處有期徒刑壹年參月。未扣案犯罪所得新臺幣參佰元沒收，於全部或一部不能沒收或不宜執行沒收時，追徵其價額。 丙○○共同犯三人以上共同詐欺取財罪，處有期徒刑壹年貳月。未扣案犯罪所得新臺幣陸佰元沒收，於全部或一部不能沒收或不宜執行沒收時，追徵其價額。 5  （起訴書附表一編號5、附表二編號13） 壬○○  詐騙集團成員於108年7月29日下午3時41分55秒前某時，撥打壬○○所使用之電話，佯稱係伊朋友，因急需用錢而欲借款云云，致壬○○陷於錯誤，而為右揭交付款項之行為。 108年7月29日15時41分許，匯款3萬元至庚○○所有之兆豐商業銀行帳號000000000 00號帳戶 於108年7月29日18時9分16秒，在臺中市○○區○○○路000巷0號統一超商國安國宅門市自動櫃員機，提領1萬元 巳○○ 丙○○ 巳○○共同犯三人以上共同詐欺取財罪，處有期徒刑壹年貳月。未扣案犯罪所得新臺幣壹佰元沒收，於全部或一部不能沒收或不宜執行沒收時，追徵其價額。 丙○○共同犯三人以上共同詐欺取財罪，處有期徒刑壹年壹月。未扣案犯罪所得新臺幣貳佰元沒收，於全部或一部不能沒收或不宜執行沒收時，追徵其價額。 6  （起訴書附表一編號6、附表二編號7） 卯○○ (提出告訴) 詐騙集團成員於108年7月30日上午某時，撥打卯○○所使用之電話，佯稱係警察，因其購買贓車違法，需設定網路轉帳將錢從帳戶轉出云云，致卯○○陷於錯誤，而為右揭交付款項之行為。 108年7月30日上午10時2分17秒許，轉帳9萬3千元至黃嘉益所有之帳號000000000 00000號郵局帳戶 於108年7月30日10時40分16秒、41分14秒，在臺中市○○區○○○路000巷0號統一超商國安國宅門市自動櫃員機，提領2萬元、2萬元；於108年7月30日10時46分22秒、47分25秒，在臺中市○○區○○路0段000○0號統一超商港安門市自動櫃員機，提領2萬元、2萬元；於108年7月30日10時50分44秒，在臺中市○○區○○路0段000○00號全家超商台中福鄰店自動櫃員機，提領1萬3千元 巳○○ 劉○達 巳○○成年人與少年共同犯三人以上共同詐欺取財罪，處有期徒刑壹年伍月。未扣案犯罪所得新臺幣玖佰參拾元沒收，於全部或一部不能沒收或不宜執行沒收時，追徵其價額。 7  （起訴書附表一編號7、附表二編號8） 丑○○ (提出告訴) 詐騙集團成員於108年7月30日中午12時20分27秒前某時，撥打丑○○所使用之電話，佯稱係伊朋友，因急需用錢而欲借款云云，致丑○○陷於錯誤，而為右揭交付款項之行為。 108年7月30日12時20分許，轉帳10萬元至庚○○所有之兆豐商業銀行帳號0000000 0000號帳戶 於108年7月30日12時35分36秒、36分25秒、37分12秒、38分5秒，在臺中市○○○路0段000號兆豐銀行南台中分行自動櫃員機，提領3萬元三次，1萬元一次，共10萬元 巳○○ 劉○達 巳○○成年人與少年共同犯三人以上共同詐欺取財罪，處有期徒刑壹年伍月。未扣案犯罪所得新臺幣壹仟元沒收，於全部或一部不能沒收或不宜執行沒收時，追徵其價額。 8  （起訴書附表一編號8、附表二編號2） 甲○○  詐騙集團成員於108年7月31日上午10時許，撥打牛素珍所使用之LINE通訊軟體，佯稱係伊朋友，因急需用錢而欲借款云云，致牛素珍陷於錯誤，而為右揭交付款項之行為。 109年7月31日上午11時01分許，轉帳2萬元至庚○○所有之兆豐商業銀行帳號00000 000000帳戶 於108年7月31日11時18分39秒許，在臺中市○○區○○路00○0號全家超商台中四平店自動櫃員機提領2萬元 巳○○ 廖○苗 巳○○成年人與少年共同犯三人以上共同詐欺取財罪，處有期徒刑壹年參月。未扣案犯罪所得新臺幣貳佰元沒收，於全部或一部不能沒收或不宜執行沒收時，追徵其價額。 9  （起訴書附表一編號11、附表二編號5） 癸○○(提出告訴) 詐騙集團成員於108年8月1日中午12時許，以LINE通訊軟體，佯稱係伊朋友，因急需用錢而欲借款云云，致癸○○陷於錯誤，而指示王梅玲為右揭交付款項之行為。 109年8月1日14時2分許，匯款3萬元至庚○○所有之兆豐商業銀行帳號00000000000帳戶 於108年8月1日14時17分37秒、18分36秒，在臺中市○○區○○○街00號統一超商精忠門市自動櫃員機，提領2萬元、1萬元 巳○○ 廖○苗 巳○○成年人與少年共同犯三人以上共同詐欺取財罪，處有期徒刑壹年參月。未扣案犯罪所得新臺幣參佰元沒收，於全部或一部不能沒收或不宜執行沒收時，追徵其價額。 10  （起訴書附表一編號12、附表二編號9） 丁○○ (提出告訴) 詐騙集團成員於108年8月2日上午11時許，撥打丁○○所使用之電話，佯稱係其友人「小師父」，因急需用錢而欲借款云云，致丁○○陷於錯誤，而為右揭交付款項之行為。 108年8月2日12時09分許，匯款16萬元至少年劉○達所有之中國信託商業銀行帳號000000000000號帳戶 於108年8月2日12時51分53秒、58分15秒，在臺中市○○區○○路0段0號統一超商青海門市自動櫃員機，提領10萬元、1萬5千元；於108年8月3日2時33分19秒，在臺中市○○區○○路0段000號統一超商新勤益門市自動櫃員機，提領6萬5千元（其中4萬5千元屬丁○○遭詐騙之款項） 巳○○ 劉○達 巳○○成年人與少年共同犯三人以上共同詐欺取財罪，處有期徒刑壹年陸月。未扣案犯罪所得新臺幣壹仟陸佰元沒收，於全部或一部不能沒收或不宜執行沒收時，追徵其價額。      巳○○ 劉○達 巳○○成年人與少年共同犯三人以上共同詐欺取財罪，處有期徒刑壹年參月。未扣案犯罪所得新臺幣貳佰元沒收，於全部或一部不能沒收或不宜執行沒收時，追徵其價額。 11  （起訴書附表一編號13、附表二編號9） 鐘華堂 (提出告訴) 詐騙集團成員於108年8月2日下午1時26分前某時，撥打鐘華堂所使用之LINE通訊軟體，佯稱友人，因急需用錢而欲借款云云，致鐘華堂陷於錯誤，而為右揭交付款項之行為。 108年8月2日13時26分許，轉帳2萬元至少年劉○達所有之中國信託商業銀行帳號000000000000號帳戶 於108年8月3日2時33分19秒，在臺中市○○區○○路0段000號統一超商新勤益門市自動櫃員機，提領6萬5千元（其中2萬元屬鐘華堂遭詐騙之款項）